臺灣彰化地方法院刑事判決　　　　　　　　　　　　　九十年度訴字第一一五九號
　　公　訴　人　臺灣彰化地方法院檢察署檢察官
　　被　　　告　甲○○
　　選任辯護人　柯開運律師
右列被告因違反廢棄物清理法案件，經檢察官提起公訴（九十年度偵字第四六八○、
四七九七號），本院判決如左：
    主  文
甲○○未依廢棄物清理法第四十一條第一項規定領有廢棄物清除許可文件，從事廢棄
物清除，處有期徒刑壹年貳月。緩刑伍年。
    事  實
一、甲○○未依廢棄物清理法規定領有廢棄物清除許可文件，竟於民國九十年三月間
    ，以新臺幣三萬元之代價，承包位於彰化縣鹿港鎮○○路○段四四九、四四九之
    一、四四九之二、四四九之三號建物拆除暨拆除後廢棄物之清除處理工作，並於
    同年三月十五日下午六時三十分許，駕駛臺峰通運有限公司登記所有車牌號碼Ｉ
    Ｋ─三六三號營業大貨車，自上址拆除工地，接續二車次載運其拆除上開建物後
    所產生之磚塊、搗碎混凝土塊及木塊等合計約三十立方米之一般建築廢棄物，前
    往乙○○所有坐落彰化縣秀水鄉○○段一四九○號土地內傾倒棄置。嗣於同日下
    午十時許，經乙○○委託監視上開土地周邊車輛進出動態之友人李宗賢發現上開
    土地遭傾倒建築廢棄物後，乃依據傾倒物內所夾雜之郵件信封循線至上開拆除工
    地而獲悉上情，並於翌（十六）日中午十二時三十分許，通知乙○○報警始查獲
    。
二、案經乙○○訴由彰化縣警察局鹿港分局報請臺灣彰化地方法院檢察署檢察官暨臺
    灣彰化地方法院檢察署檢察官自動檢舉偵查起訴。
    理  由
一、訊據被告甲○○對於右開事實坦承不諱，核與告訴人乙○○於警訊、偵查及本院
    調查時指訴之情節相符，且經證人李宗賢於警訊、偵查中證述甚詳，並有土地登
    記謄本、地籍圖等影本各一份、傾倒棄置現場暨拆除現場照片三十二幀在卷可稽
    ，復經承辦檢察官前往傾倒棄置現場勘驗屬實，製有勘驗筆錄及照片九幀足憑。
    次查被告所傾倒棄置者，係其拆除上開建物所產生之建築廢棄物，包括磚塊、搗
    碎混凝土塊及木塊等物，有上開照片為據，其雖足以污染環境，惟尚非係有害之
    事業廢棄物，從而，上開磚塊等廢棄物應屬一般建築廢棄物無疑。被告雖辯稱：
    伊不知沒有執照（即許可文件）不能載運廢棄物云云，惟按任何人不得因不知法
    律而免除刑事責任，刑法第十六條前段定有明文，是被告自不得據此而卸免其責
    。綜上所述，本件事證明確，被告犯行洵堪認定，應依法論科。
二、按「清除」係指事業廢棄物之收集、運輸行為，事業廢棄物貯存清除處理方法及
    設施標準第二條第二款定有明文。次按行為後法律有變更者，適用裁判時之法律
    ，但裁判前之法律有利於行為人者，適用最有利於行為人之法律，刑法第二條第
    一項亦規定甚明。查被告行為後，廢棄物清理法業於九十年十月二十四日修正公
    布，並自同年月二十六日生效，修正前廢棄物清理法第二十二條第二項第四款規
    定，已移置修正後第四十六條第一項第四款，其法定刑雖由「一年以上五年以下
    有期徒刑，得併科一百萬元（依現行法規所定貨幣單位折算新臺幣條例第二條規
    定，折合新臺幣為三百萬元）以下罰金」，修正為「一年以上五年以下有期徒刑
    ，得併科新臺幣三百萬元以下罰金」，然二者之法定刑並無輕重不同，是本件依
    刑法第二條第一項前段規定，自應適用裁判時之法律。是被告未依規定領有廢棄
    物清除許可文件，擅自以上開車輛受託清除載運一般建築廢棄物前往上開土地傾
  倒棄置，核其所為，係犯廢棄物清理法第四十六條第一項第四款之未依規定領有
    廢棄物清除許可文件從事廢棄物清除罪。公訴人不及慮及上開法律修正後之相關
    規定，認應適用修正前廢棄物清理法第二十二條第二項第四款（起訴書誤載為同
    法第二十條第一項第四款）之規定論處，尚有未洽，惟此乃法律修正變更之結果
    ，起訴法條毋庸變更，附此敘明。又被告先後雖有二次（二車次）載運一般建築
    廢棄物前往上開土地傾倒棄置之行為，惟其主觀上係基於單一之犯意，且先後二
    車次載運之時間密接，僅間隔二地（拆除地、傾倒地）裝卸暨行車時間約一小時
    （此已據被告於本院調查時供述無誤），其各次行為之獨立性極為薄弱，依一般
    社會健全觀念，在時間差距上應難以強行分開，在刑法評價上，以視為數個舉動
    之接續施行，合為包括之一行為予以評價較為合理，故應僅論以實質上一罪。爰
    審酌被告犯罪之動機、目的、手段，惟其無不良前科（參卷附臺灣彰化地方法院
    檢察署刑案資料查註紀錄表及臺灣高等法院被告全國前案紀錄表），僅因一時貪
    圖小利始任意受託載運傾倒一般建築廢棄物，且其傾倒棄置之一般建築廢棄物數
    量非鉅，對環境所生危害尚屬輕微，及其犯後除辯稱不知無許可文件不能載運廢
    棄物外，餘均坦承不諱，態度尚稱良好等一切情狀，量處如主文所示之刑，以示
    懲儆。查被告未曾受有期徒刑以上刑之宣告，有臺灣彰化地方法院檢察署刑案資
    料查註紀錄表及臺灣高等法院被告全國前案紀錄表在卷可按，其因一時失慮，致
    罹刑章，經此偵、審程序教訓，當知所警惕，信無再犯之虞，且其尚有八十三歲
    之母親及就學中之子女需其扶養照料，有戶籍謄本、學生在學證明書各一份可參
    ，本院認前開對被告所宣告之刑，以暫不執行為適當，爰併予諭知緩刑五年，用
    啟自新。至被告所駕駛之上開車輛，雖係供被告犯罪所用之物，惟其登記所有人
    係臺峰通運有限公司，已據被告供明在卷，爰不予宣告沒收，併此敘明。
據上論斷，應依刑事訴訟法第二百九十九條第一項前段，修正後廢棄物清理法第四十
六條第一項第四款，刑法第十一條前段、第二條第一項前段、第七十四條第一款，判
決如主文。
本案經檢察官羅美秀到庭執行職務。
中      華      民      國    九十一    年      七      月    二十五    日
                                臺灣彰化地方法院刑事第三庭
                                    法      官  陳  連  發
右正本證明與原本無異。
如不服本判決，應於判決送達後十日內向本院提出上訴狀( 須附繕本 )。
告訴人或被害人對於判決如有不服具備理由請求檢察官上訴者，其上訴期間之計算係
以檢察官收受判決正本之日期為準。
                                    法院書記官  張  木  松
中      華      民      國    九十一    年      七      月    二十九    日
修正後廢棄物清理法第四十六條第一項第四款。
有下列情形之一者，處一年以上五年以下有期徒刑，得併科新台幣三百萬元以下罰金
：
一、任意棄置有害事業廢棄物者。
二、事業負責人或相關人員未依本法規定之方式貯存、清除、處理或再利用廢棄物，
    致污染環境者。
三、未經主管機關許可，提供土地回填、堆置廢棄物。
四、未依第四十一條第一項規定領有廢棄物清除、處理許可文件，從事廢棄物貯存、
    清除、處理，或未依廢棄物清除、處理許可文件內容貯存、清除、處理廢棄物者
五、執行機關之人員委託未取得許可文件之業者清除、處理一般廢棄物者；或明知受
    託人非法清除、處理而仍委託。
六、公民營廢棄物處理機構負負人或相關人員、或執行機關之人員未處理廢棄物，開
    具虛偽證明。
無許可文件，以經營廢棄物清除、處理為常業者，處三年以上十年以下有期徒刑，得
併科新台幣九百萬元以下罰金。
